臺灣新竹地方法院民事小額判決　　　　100年度竹小字第316號
原　　　告　新安東京海上產物保險股份有限公司桃園分公司
法定代理人　江忠和
訴訟代理人　鄭世彬
訴訟代理人　陳賢哲
被　　　告　蔡詠翔
上列當事人間損害賠償事件，本院於民國100 年11月30日辯論終
結，判決如下：
    主  文
被告應給付原告新臺幣壹萬伍仟陸佰參拾壹元，及自民國一百年
九月八日起至清償日止，按年息百分之五計算之利息。
訴訟費用新臺幣壹仟元由被告負擔。
本判決第一項得假執行。
    事實及理由
壹、程序部分：
一、按訴狀送達後，原告不得將原訴變更或追加他訴，但擴張或
    減縮應受判決事項之聲明者，不在此限，民事訴訟法第255
    條第1 項第3 款定有明文。查本件原告起訴時原請求被告應
    給付原告新臺幣（下同）15,848元及自起訴狀繕本送達被告
    之翌日起至清償日止，按年息百分之5 計算之利息，嗣於民
    國（下同）100 年11月30日言詞辯論期日變更訴之聲明為：
    被告應給付原告15,631元及自起訴狀繕本送達被告之翌日起
    至清償日止，按年息百分之5 計算之利息（見本院卷100 年
    11月30日言詞辯論筆錄），核係屬減縮應受判決事項之聲明
    ，應予准許，合先敘明。
二、本件被告經合法通知，未於言詞辯論期日到場，核無民事訴
    訟法第386 條所列各款情形，爰依原告之聲請，准由其一造
    辯論而為判決。
貳、實體部分：
一、原告主張：緣被告於98年8 月24日17時許，駕駛車號DX-729
    7 號車輛，行經新竹市○○路418 號前時，因倒車不當，而
    違規撞擊訴外人丁甲企業社所有，並由訴外人馬莉芳駕駛，
    由原告承保之車號2725-XT 號之自小客車（下稱系爭車輛）
    ，導致前開系爭車輛右前車頭受有損害，車禍發生後並經由
    新竹市警察局交通隊戴振輝警員到場處理在案。又訴外人丁
    甲企業社所有之前開自用小客車，已向原告投保車體損失險
    ，事故發生時尚在保險期間內，嗣經送廠進行修復，並向原
    告為書面通知及申報出險，原告經瞭解並查證屬實，乃理賠
    車損必要修復費用，即鈑金工資4,200 元、塗裝工資4,600
    元、零件7,048 元，共計15,848元，並依保險法第53條規定
    取得代位求償權，為此，爰依民法第191 條之2 、第213 條
    第1 、3 項，請求被告賠償前開車輛因此所生之損害等情，
    並聲明被告應給付原告15,631元（前開金額扣除零件折舊部
    分），及自起訴狀繕本送達翌日即100 年9 月8 日起至清償
    日止，按法定利率即年息百分之5 計算之利息等。
二、被告則未於言詞辯論期日到場，亦未提出準備書狀作何聲明
    或陳述。
三、得心證之理由：
（一）本件原告主張被告於前開時地駕駛車號DX-7297 號車輛，
      因倒車不當，而違規撞擊訴外人丁甲企業社所有，由訴外
      人馬莉芳駕駛，原告所承保之車號2725-XT 號自小客車，
      導致系爭車輛右前車頭受損事實，業據其提出與所述相符
      之汽車保險理賠申請書、道路交通事故現場圖、車輛受損
      照片、駕駛執照、估價單等為證，而被告經合法通知，迄
      未到場爭執，亦未提出任何事證以供審酌，本院核諸前開
      書證，認原告上開之主張堪可信實。
（二）按道路交通安全規則第110 條第2 款規定：「汽車倒車時
      ，應依下列規定：二、應顯示倒車燈光或手勢後，謹慎緩
      慢後倒，並應注意其他車輛及行人。」，再按道路交通管
      理處罰條例第50條第2 款規定：「汽車駕駛人倒車時，有
      下列情形之一者，處新臺幣600 元以上1,200 元以下罰鍰
      ：二、倒車前未顯示倒車燈光，或倒車時不注意其他車輛
      或行人。」查被告於本件車禍事發當時駕駛車號DX-7297
      號自小客車倒車，竟疏於注意倒車時其他車道之動態，謹
      慎緩慢倒車，致撞擊原告所承保之系爭車輛右前車頭，有
      前開新竹市○○○道路交通事故現場圖、事故照片在卷可
      考，是被告違反上開道路交通安全規則第110 條第2 款及
      道路交通管理處罰條例第50條第2 款之規定，應堪認定。
      從而被告之駕駛行為顯有過失，且與系爭車輛之損害結果
      間具有相當因果關係，是被告就本件肇事應負過失侵權行
      為責任，洵堪認定。
（三）次按汽車、機車或其他非依軌道行駛之動力車輛，在使用
      中加損害於他人者，駕駛人應賠償因此所生之損害；不法
      毀損他人之物者，被害人得請求賠償其物因毀損所減少之
      價值，民法第191 條之2 前段、第196 條分別定有明文。
      又物被毀損時，被害人除得依據民法第196 條請求賠償外
      ，並不排除民法第213 條至第215 條之適用，依民法第19
      6 條請求賠償物被毀損所減少之價額，得以修復費用為估
      定之標準，但以必要者為限（例如：修理材料以新品換舊
      品，應予折舊），亦有最高法院77年度第9 次民事庭會議
      決議、60年台上字第1505號判決及73年台上字第1574號判
      決可資參照。查被告因前開不慎駕車行為肇致本件車禍，
      並致原告所承保之系爭車輛受有損害等情，已如前述，揆
      諸前開說明，被告自應就原告所承保車輛之損害負賠償責
      任。次查，本件原告所承保之前開車輛因本件車禍受損，
      共計支出修復費用15,848元，其中鈑金工資4,200 元、塗
      裝工資4,600 元及零件7,048 元等情，亦有估價單在卷可
      按，經核上開估價單所列各修復項目與前開汽車受損之情
      形相符，堪認確係屬修復前開車輛所必要，而各項費用亦
      尚稱合理，則原告此部分主張即堪採信。惟查前開訴外人
      丁甲企業社所有之車輛係於98年8 月17日領照使用，此有
      原告提出之行車執照1 件在卷可按，至本件肇事發生時（
      即98年8 月24日）已有7 日之使用期間，揆諸前開說明，
      以新品換舊品而更換之零件，自應予以折舊，而依營利事
      業所得稅結算申報查核準則第95條第8 項規定「依固定資
      產提列折舊採用定率遞減法者，以一年為計算單位，其使
      用期間未滿一年者，按實際使用之月數相當於全年之比例
      計算之，不滿一月者，以月計」，經核上開零件費用為7,
      048 元，系爭車輛之使用期間不滿一月，應以一月計，其
      折舊金額即為217 元（計算式：7,048 ×0.369 ÷12×1
      ＝217 ，元以下均四捨五入），是前開自用小客車更新零
      件部分之損害經折舊後之價額應為6,831 元（計算式：7,
      048 －217 ＝6,831 ），又前開鈑金工資4,200 元、塗裝
      工資4,600 元因無折舊之問題，且該部分之支出係屬修復
      前開車輛所必要之費用，是系爭車輛必要之修復費用共15
      ,631元（計算式：6,831 ＋4,200 ＋4,600 ＝15,631），
      準此，本件被害人丁甲企業社本得請求被告賠償其所受損
      害之金額即修復系爭車輛之必要費用共為15,631元。
（四）又按被保險人因保險人應負保險責任之損失發生，而對於
      第三人有損失賠償請求權者，保險人得於給付賠償金額後
      ，代位行使被保險人對於第三人之請求權，保險法第53條
      第1 項亦定有明文；而此項法定代位權之行使，有債權移
      轉之效果，故於保險人給付賠償金額後，被保險人對於第
      三人請求權即移轉於保險人（最高法院69年度台上字第92
      3 號判例意旨參照）。查原告業已依保險契約之約定賠付
      所承保前開車輛之修復費用等情，有汽車保險理賠申請書
      在卷可考，參諸前開說明，其自得代位被保險人丁甲企業
      社行使對被告之損害賠償請求權。惟按損害賠償只應填補
      被害人實際損害，保險人代位被害人請求損害賠償時，依
      保險法第53條第1 項規定，如其損害額超過或等於保險人
      已給付之賠償金額，固得就其賠償之範圍，代位請求賠償
      ，如其損害額小於保險已給付之賠償金額，則保險人所得
      代位請求者，應僅以該損害額為限，此觀最高法院65年度
      台上字第2908號判例意旨亦明。查原告固依其與被害人丁
      甲企業社間之保險契約之約定，賠付被保險人丁甲企業社
      車體損失險金額15,848元，然本件被保險人丁甲企業社所
      得請求之損害賠償既為15,631元等情，已如前述，則參前
      揭說明，原告所得代位被保險人趙曉萍之損害賠償額即應
      以15,631元為限。
（五）從而，原告依保險法第53條保險代位及民法侵權行為之法
      律關係，請求被告賠償15,631元及自起訴狀繕本送達被告
      翌日即100 年9 月8 日起至清償日止，按法定利率年息百
      分之5 計算之利息部分，為有理由，應予准許。
四、本件係為被告敗訴之小額訴訟判決，爰依職權宣告假執行，
    並於判決時確定被告應負擔之訴訟費用如主文第2 項所示之
    金額。
五、據上論結，本件原告之訴為有理由，依民事訴訟法第436 條
    之23、第436 條第2 項、第385 條第1 項前段、第78條、第
    436 條之19第1 項、第436 條之20，判決如主文。
中    華    民    國   100    年    11    月    30    日
                  新竹簡易庭    法  官  陳順珍
以上正本係照原本作成。
如對本判決上訴，非以違背法令為理由，不得為之，且須於判決
送達後20日內向本院提出上訴狀（並按對造人數檢附繕本）。
中    華    民    國   100    年    11    月    30    日
                                書記官  陳筱筑